【裁判字號】    97,交聲,53
【裁判日期】    970527
【裁判案由】    違反道路交通管理處罰條例聲明異議
【裁判全文】
臺灣桃園地方法院交通事件裁定          97年度交聲字第53號
原處分機關  交通部公路總局新竹區監理所中壢監理站
異  議  人
即受處分人  甲○○
上列受處分人因違反道路交通管理處罰條例案件，對於原處分機
關中華民國96年12月31日所為之處分（原處分案號：壢監裁字第
裁53-D1A924196號）聲明異議，本院裁定如下：
    主  文
原處分撤銷。
甲○○不罰。
    理  由
一、原處分意旨略以：受處分人甲○○於民國93年7 月1 日下午
    6 時28分許，騎乘車牌號碼TE8-781 號輕型機車，行經桃園
    縣中壢市○○○路與龍岡路口時左轉往內壢方向時，未依規
    定兩段式左轉，經桃園縣政府警察局中壢分局龍興派出所員
    警見狀上前鳴笛示意停車受檢時，竟拒絕受檢而加速逃逸，
    遂由員警逕行舉發並填製桃園縣政府警察局桃警局交字第D1
    A924196 號舉發違反道路交通管理事件通知書（下稱舉發違
    規通知書）對受處分人舉發「1.未依規定兩段式左轉。2.不
    服交通檢查且逃逸。」之違規，移送原處分機關處理，並由
    原處分機關於96年12月31日依道路交通管理處罰條例第48條
    第1 項第2 款、第60條第1 項、第63條第1 項第1 款、違反
    道路交通管理事件統一裁罰基準及處理細則第43、44、67條
    規定，以壢監裁字第裁53-D1A924196號違反道路交通管理事
    件裁決書（下稱裁決書），認定受處分人「1.不依標誌、標
    線、號誌指示。2.違反處罰條例之行為，拒絕停車接受稽查
    而逃逸。」分別裁處罰鍰新臺幣（下同）600 元及3,00 0元
    ，共3,600 元，並分別記違規點數1 點，共2 點之處分在案
    。
二、聲明異議意旨略以：該路口車輛甚多，且原處分所指違規時
    間應為下班尖峰時間，若非兩段式左轉，應無法強行通過。
    再拒絕停車受檢部分，當時值勤員警有無確實做出攔檢之動
    作？且若有所指加速逃逸之情形，則逕行舉發並抄下違規車
    號是否得以確保無誤？再本件原舉發單位或處分機關亦未提
    出任何足以證明前開違規事實之其他積極證據即做成本件裁
    處，實難令人甘服，為此聲明異議請為撤銷原處分等語。
三、按「汽車駕駛人轉彎時，有不依標誌、標線、號誌指示者，
    處600 元以上1,800 元以下罰鍰」、「汽車駕駛人，駕駛汽
    車有違反本條例之行為，經交通勤務警察或依法令執行交通
    稽查任務人員制止時，不聽制止或拒絕停車接受稽查而逃逸
    者，除按各該條規定處罰外，處3,000 元以上6,000 元以下
    罰鍰」、「汽車駕駛人有下列各款所列條款之一者，除依原
    條款處罰鍰外，並予記點：一、有…、第48條、…或第60條
    第1 項、…情形之一者，各記違規點數1 點」，道路交通管
    理處罰條例第48條第1 項第2 款、第60條第1 項、第63條第
    1 項第1 款分別訂有明文。次按「汽車駕駛人有不服指揮稽
    查而逃逸之行為，當場不能或不宜攔截製單舉發者，得逕行
    舉發；第1 項逕行舉發，應記明車輛牌照號碼、車型等可資
    辨明之資料，以汽車所有人為被通知人製單舉發」，同條例
    第7 條之2 第1 項第4 款、第4 項亦訂有明文。
四、第按犯罪事實應依證據認定之，無證據不得認定犯罪事實，
    刑事訴訟法第154 條第2 項定有明文。次按法院受理有關交
    通事件，準用刑事訴訟法之規定，復為道路交通管理處罰條
    例第89條前段所明定，是最高法院76年台上字第4986號判例
    「認定犯罪事實所憑之證據，雖不以直接證據為限，間接證
    據亦包括在內，然而無論直接或間接證據，其為訴訟上之證
    明，須於通常一般之人均不致有所懷疑，而得確信其為真實
    之程度者，始得據為有罪之認定，倘其證明尚未達到此一程
    度，而有合理之懷疑存在時，事實審法院復已就其心證上理
    由予以闡述，敘明其如何無從為有罪之確信，因而為無罪之
    判決，尚不得任意指為違法。」所揭示刑事訴訟法上法院認
    定事實之最重要原則之一─即認定被告有罪，就該有罪事實
    不能有任何之合理懷疑存在之原則於法院審理行為人違反道
    路交通管理處罰條例案件時，當有其適用。易言之，法院於
    審理行為人違反道路交通管理處罰條例案件，當踐行完畢調
    查證據之程序後，為事實之認定時，如就原處分機關所認定
    之行為人違規之事實仍有合理之訴訟上懷疑，而無法百分之
    百確信行為人確有該當於道路交通管理處罰條例各該處罰條
    文之構成要件事實時，即應依訴訟上之待證事實「倘有懷疑
    ，則從被告之利益作解釋」之證據法則，作對受處分人有利
    之認定。
五、經查：
  (一)異議人即受處分人甲○○之聲明異議理由已如前述，且其於
    97年2 月29日本院訊問時稱：印象中當時還在睡覺，伊是晚
    上8 點上班，且去公司不會經過該路口等語。是異議人即受
    處分人或其車輛究有無於前指違規之時間出現於違規地點，
    即為本件所指違規行為成立與否之前提，應有必要先予釐清
    。
  (二)而證人即舉發異議人之桃園縣政府警察局中壢分局龍興派出
    所員警保永強於同日本院訊問時具結證稱：本件違規為伊所
    舉發，但已經沒印象，本件亦無其他照片證據，且因當時發
    生情況很快，本件舉發違規通知單上只記載車號等語。查本
    件所指違規時點迄今已逾3 年，則證人所稱無印象之詞尚無
    悖於常理而堪認屬實，則證人既稱其無印象而記憶不清，其
    所為之證述自無從對本件異議人即受處分人或其車輛究有無
    於前指違規之時間出現於違規地點之前提待證事實提供積極
    之證明，更遑論就本件違規行為之成立與否有證明之價值。
  (三)又證人保永強對本件違規事件不復記憶業如前述，則其究有
    無為指揮稽查之動作，亦無法提供證明，則本件有無得為逕
    行舉發之事由之一，即「不服指揮稽查而逃逸」已有疑義。
    再證人於本院訊問中亦證稱逕行舉發應記載車號、車身顏色
    、廠牌、車型、駕駛人性別等事項甚明，應堪認其知悉逕行
    舉發而填製舉發違規通知單應具體、特定，俾使交通違規之
    裁處盡可能精確，惟經本院查核本件舉發違規通知單，其上
    雖載有違規車輛之車號、車型及駕駛人性別，然其所記載之
    特徵尚不足達於可具體特定化違規車輛或其駕駛人之程度（
    例如：車輛顏色、廠牌），要難謂已使本院堪認其所指之違
    規車輛確為本件異議人即受處分人所有之前揭車號之車輛或
    所指之駕駛人確係本件異議人即受處分人。是綜合參考證人
    保永強之證述及舉發違規通知書所載事項，難認異議人即受
    處分人或其所有上揭車號之車輛有於上開違規時間出現於違
    規地點，亦難認證人即舉發單位員警保永強有對異議人即受
    處分人之車輛實施「攔檢」之動作，則其認「不服交通檢查
    且逃逸」而逕行舉發，尚難認為適法。
  (四)綜上，本件既無積極證據足以使本院認定異議人確有上開違
    規行為，且本件舉發之日期為93年7 月1 日，監理機關迄96
    年12月31日始作出裁決書，事隔3 年之久，則其採證顯屬不
    易，其因不可歸責於人民所致無從採證之不利益，更無由人
    民負擔之理，應依前揭訴訟上之待證事實「倘有懷疑，則從
    被告之利益作解釋」之證據法則，自應作對受處分人有利之
    認定，認異議人所為上開辯解為屬可採。
六、綜上所述，原處分機關所認定受處分人有前開違反道路交通
    管理處罰條例之違規事實，證據已有不足，且本院亦查無其
    他積極證據足資證明受處分人確有為前揭違規行為，原處分
    機關不查，逕對受處分人為前開裁決，自難認為允當，本件
    應認受處分人之異議為有理由，自應由本院將原處分撤銷，
    改諭知受處分人不罰，以資適法。
據上論斷，應依道路交通案件處理辦法第20條前段，裁定如主文
。
中    華    民    國    97    年    5     月    27    日
                  交通法庭法  官  劉為丕
以上正本證明與原本無異。
如不服本裁定，應於裁定送達後5 日內向本院提出抗告狀。
                          書記官  陳育萱
中    華    民    國    97    年    5     月    27    日


司法院資訊處製作；財團法人民間司法改革基金會備份。
